【裁判字號】    99,訴,299
【裁判日期】    990519
【裁判案由】    妨害性自主罪
【裁判全文】
臺灣高雄地方法院刑事判決               99年度訴字第299號
公  訴  人  臺灣高雄地方法院檢察署檢察官
被      告  乙○○
輔  佐  人
即被告之女  黃珮雯
指定辯護人  本院公設辯護人黃文德
上列被告因妨害性自主罪案件，經檢察官提起公訴（98年度偵字
第34524、35972 號），本院判決如下：
    主  文  
乙○○對心智缺陷人犯強制猥褻罪，共參罪，各處有期徒刑壹年
柒月，應執行有期徒刑貳年。緩刑貳年，緩刑期間應付保護管束
。
    事  實
一、乙○○為年逾80歲之老年人，明知已成年之甲○（卷內代號
    0000-0000 ，下稱甲○，真實姓名年籍詳卷）患有中度智能
    障礙，因其生理因素於社會生活功能受限制而無法發揮，反
    應能力亦較正常人為差，為心智缺陷之人，竟趁甲○赴其住
    家附近廟堂參拜獨自在外之機會，基於強制猥褻之各別犯意
    ，對甲○為下列強制猥褻之行為：
  (一)先於民國98年10月5 日14時許，在高雄縣大寮鄉○○○路24
    7 巷42號巷口附近某處加水站，以手摟住甲○並撫摸其胸部
    之強制方式，違反甲○意願而猥褻得逞，嗣經載運資源回收
    物品返家之鄧沈秀容目擊上前叫喊後，始罷手離去。
  (二)繼於同年月13日15、16時許，在高雄縣大寮鄉○○○路247
    巷56號前，又另行起意以右手摟搭甲○肩膀、左手則撫摸甲
    ○胸部之強制方式，違反甲○意願，為猥褻行為得手，經騎
    機車返家途經現場之高正賢目擊後，瞪目以對，其知悉有人
    察覺始放手離去。嗣經鄧沈秀容、高正賢先後於98年10月5
    日及13日告知上情予甲○之二哥（卷內代號0000-0000A，下
    稱甲○二哥，真實姓名年籍詳卷），甲○二哥在瞭解確有其
    事後，乃於同年月15日陪同甲○報警處理。
  (三)詎遭報警究辦後，猶不知警惕反省，又於同年11月29日14時
    許，在高雄縣大寮鄉○○○路247 巷68號旁南隆堂廟前巷道
    內，另行起意再以雙手從背後抱住甲○後，以左手撫摸甲○
    胸部、右手撫摸甲○下體之強制方式，違反甲○意願猥褻既
    遂。嗣經在家看完電視出門散步之石有利目擊喊叫制止仍不
    見罷休，隨即上前拉開2 人始告停手，並於同日經鄰居某不
    詳人士報警當場予以逮捕，因而查獲上情。
二、案經甲○及甲○二哥先後訴由高雄縣政府警察局林園分局報
    請臺灣高雄地方法院檢察署檢察官偵查起訴。
    理  由
甲、證據能力之部分：
一、按被告以外之人於審判外之陳述，雖不符前4 條之規定，而
    經當事人於審判程序同意作為證據，法院審酌該言詞陳述或
    書面陳述作成時之情況，認為適當者，亦得為證據。刑事訴
    訟法第159 條之5 第1 項定有明文。
二、查本件被告乙○○（下稱被告）於本院審判程序已坦承本案
    犯行，且不爭執猥褻行為之次數，已無庸再詰問檢察官以被
    告對猥褻行為次數有爭執為前提之證人即告訴人甲○，又其
    辯護人並表明捨棄詰問所聲請傳喚之證人。復經本院於審判
    期日調查證據程序中逐一提示並告以要旨，檢察官、被告及
    辯護人均知該等證據為被告以外之人之審判外陳述，但均未
    再爭執證據能力，檢察官、被告及其辯護人對於本院認定犯
    罪事實所引用之證據方法，均未爭執證據能力，並同意作為
    證據，本院審酌該等證據作成時之情況，認為並無不適當之
    情事，均得作為證據。
乙、實體方面：
一、訊據被告於本院審判程序時，就犯罪事實欄所載對於甲○為
    強制猥褻之犯行及所為次數，均坦承不諱。而本案除有前述
    被告自白外，經查：
  (一)98年10月5 日犯行部分，並有：(1)甲○於98年10月15日警詢
    時證稱：我二哥帶我來警所是因伯伯胡亂摸我，他從胸口摸
    我，還摸我妹妹（指乳房），約這幾天傍晚左右，我去家後
    面一家廟裡拜拜，他把我摟住拍胸脯、摸奶奶，這種情形發
    生2 次，另1 次是在倒垃圾及用水那裡，有一位住我家隔壁
    撿資源回收鄰居看到；摸我的伯伯之前有在廟口見過等語綦
    詳（偵35524 警卷第5 至7 頁）；(2)目擊證人鄧沈秀容於偵
    訊時證稱：被告是我鄰居，我也認識甲○，是鄰居，某日下
    午我載資源回收物回來，在我家巷口附近一處加水站，看到
    被告以手在甲○胸部亂摸，我喊他，他就走掉，我看到後有
    向甲○哥哥說是那一個鄰居，甲○哥哥知道是何人做的等語
    明確（偵34524 卷第20、21頁），且證人即甲○二哥於警詢
    及偵訊時證稱：我前於98年10月5 日14時許由鄰居阿桑跟我
    說甲○在高雄縣大寮鄉○○村○○○路247 巷42號旁遭被告
    撫摸胸部等語相符（同上警卷第8 、9 頁、同上偵卷第6 頁
    ）。
  (二)98年10月13日犯行部分，並有：(1)甲○前揭指證；(2)目擊證
    人高正賢於警詢及偵訊時證稱：我住高雄縣大寮鄉○○村○
    ○○路有4 、5 年，於98年10月13日15、16時許在該鳳林三
    路247 巷56號前，因返家途經案發現場，看見一位「老芋（
    台語外省籍老人之謂）」年紀很大，以右手搭著鄰居甲○肩
    膀，用左手一直撫摸該女胸部（乳房），當時我距離他們約
    1 、20公尺，見此事就下機車盯著該人看，他見有人在看就
    放手走掉，我跟甲○二哥說你妹妹被一位「老芋」在外面撫
    摸胸部胡來，甲○二哥跟我說懷疑是某位「老芋」，並帶我
    前往該「老芋」即被告家指認，問我說是不是被告撫摸甲○
    ，因我在大寮住家附近曾看過被告，就說是被告沒錯，且正
    是警方提供相片中被告該人沒錯，我認識鄧沈秀容，之前聊
    天她曾提到見過被告對甲○動手動腳等語詳確（同上警卷第
    11、12頁、同上偵卷第15、16頁），且甲○二哥亦於警詢及
    偵訊時證稱：98年10月13日14時許鄰居高正賢叫我注意一下
    ，有一外省人在高雄縣大寮鄉○○村○○○路247 巷56號前
    摸甲○胸部，經我了解知道摸的人是被告，我才報案等語相
    符（同上警卷第9 頁、同上偵卷第6 頁）。
  (三)98年11月29日犯行部分，並有：(1)甲○於98年12月29日警詢
    時證稱：今天中午在南隆大殿廟前巷子內，因阿伯從我背後
    經由我腋下用雙手抱住我、從背後伸手撫摸我奶奶（乳房）
    ，還撫摸我屁股，被鄰居哥哥看到，有人向警察報案，警察
    帶我到警察局做筆錄；我有看到鄰居哥哥拉開阿伯，阿伯是
    我去南隆大殿拜拜時認識的，我都叫他阿伯；現警方透過偵
    訊室單面鏡，請我當場指認被告，是摸我的那個阿伯等語指
    訴綦詳（偵35972 警卷第8 、9 頁）；(2)目擊證人石有利於
    警詢及偵訊時證稱：我於98年11月29日14時許，因在家看完
    電視無聊出門走走，在高雄縣大寮鄉○○○路247 巷68號旁
    南隆堂廟前巷道內，看見一名老人即被告背面，他半蹲著以
    雙手熊抱甲○，隔著衣褲用左手撫摸甲○胸部，右手則撫摸
    甲○下體，當時我在後方距離他們約10公尺，我呼喊被告時
    ，他好像沒聽到，我就去把他與甲○拉開，經我當場制止後
    ，他跟我說不要理他，還一直跟我說對不起、請求原諒，後
    來隔壁鄰居聽到，就說已向警方報案，我等警方到場處理，
    才來作筆錄，我認識甲○，她是我隔壁鄰居，但不認識被告
    等語明確（偵35972 警卷第13、14頁、偵34524 卷第14、15
    頁），且甲○二哥亦於警詢及偵訊時證稱：我是98年11月29
    日14時許由鄰居石有利跟我說甲○在高雄縣大寮鄉○○村○
    ○○路247 巷68號旁遭被告撫摸胸部、下體，且被當場發現
    報警而查獲，甲○遭被告強制猥褻，第一次是10月初我因被
    告妻子跟我道歉才原諒他，第二次是10月13日（誤述為15日
    ）又再犯，我有報案，第三次就是今天這次等語相符（偵35
    972 警卷第10、11頁、偵35524 卷第6 頁）。
  (四)被告違反甲○意願，強制對其為猥褻行為乙節，業據甲○於
    警詢時指稱：他把我摟住拍胸脯、摸奶奶，我就打他屁股，
    跟他說「伯伯，這樣黑白摸啦不好」、「伯伯，這樣腳來手
    來不好」（台語）；阿伯抱我、摸我時，我叫他別亂摸等語
    （偵34524 警卷第5 頁反面、偵35972 警卷第8 頁反面），
    是甲○於案發時已明確表達反對被告所為猥褻之行為，另揆
    以被告為達持續撫摸甲○胸部、下體部位以滿足性慾，所為
    摟抱身體、摟搭肩膀控制甲○身體行動之舉，顯係強制行為
    無疑；又依甲○於警詢時面對「阿伯是否伸手摸妳尿尿的地
    方、下體〈外陰部〉」及「報案哥哥稱他看見阿伯有伸手摸
    你下面尿尿的地方、下體〈外陰部〉，妳要不要再告訴我們
    ，到底有沒有摸妳尿尿的地方、下體〈外陰部〉」提問時，
    均以低頭不語、表情木然、眼神不安、沈默不語、不想回答
    等動作情狀回應（偵35972 警卷第8 頁反面），考諸甲○與
    被告並非熟識，彼此間毫無互信基礎可言，顯見應係發自本
    能地對於撫摸下體外陰部之行為，產生嫌棄厭惡感覺，纔會
    明顯有上揭不安、不語之動作情狀，其情形並非屬於不知抗
    拒，更無任何同意之可言甚明。至被告於本院開庭時雖有步
    履蹣跚之狀，然僅審理中短暫片刻所見，並無任何確切醫療
    診斷證明被告於案發時無法對甲○施以強制力，且被告係以
    雙手施力控制甲○行動，並無以腳施為之舉，是辯護人據此
    為辯，尚難憑採為有利被告之認定，併此附敘。
  (五)此外，復有(1)和解書載明因被告強制猥褻甲○而為和解之文
    句（本院卷30頁證物袋內）；(2)甲○之身心障礙手冊（偵34
    524 卷第27頁密封證物袋內）；(3)代號與姓名對照表表、性
    侵害案件減少被害人重複陳述作業訊前訪視紀錄表及同意書
    及現場採證照片（偵35972 警卷第19、21、22頁、偵34524
    卷第27頁密封證物袋內）等相關事證附卷可稽，均足認被告
    之自白與事實相符。從而，本案事證明確，被告犯行洵堪認
    定，應予依法論科。
二、論罪科刑：
  (一)按「所謂身心障礙者，係指個人因生理或心理因素，致其參
    與社會及從事生產活動功能受到限制或無法發揮，經鑑定符
    合中央衛生主管機關所定等級之下列障礙，並領有身心障礙
    手冊者為範圍…六、智能障礙者」，原身心障礙保護法第3
    條第1 項第6 款定有明文（該法自96年7 月11日修正公布更
    名為身心障礙者權益保護法，有關身心障礙者之定義、範圍
    及分類移列為第5 條，惟該條依修正後同法第107 條之規定
    ，自公布後5 年方施行，故目前應仍適用上開原身心障礙者
    保護法第3 條第1 項之定義、範圍及分類）。查被害人甲○
    屬中度智能障礙者，並領有中華民國殘障手冊（偵34524 卷
    第27頁密封證物袋內），則甲○因其生理因素於社會生活功
    能受限制而無法發揮，反應能力亦較正常人為差，而屬身心
    障礙之心智缺陷者甚明，且甲○既為中度智障人士，外觀舉
    止顯異於常人，被告多次與甲○照面接觸後，並特地鎖定甲
    ○為本案多次犯行，自無諉為不知之理。
  (二)刑法上之猥褻罪，係指性交以外，足以興奮或滿足性慾之一
    切色情行為而言（最高法院63年臺上字第2235號判例意旨參
    照）。查被告撫摸甲○胸部、下體之行為，可認係在客觀上
    足以激起他人性慾，在主觀上足以滿足自己性慾之猥褻行為
    ，應屬無疑。而甲○係中度智能障礙之心智缺陷者，已如前
    述，故核被告所為，係犯刑法第224 條之對於女子以違反其
    意願之方法而為猥褻罪，有同法第222 條第1 項第3 款（對
    心智缺陷之人犯之）之情形，應依同法第224 條之1 之加重
    強制猥褻罪論處。又被告係於3 個不同日期分別對甲○為強
    制猥褻行為，且各次猥褻行為即已滿足生理需求，再次為猥
    褻為顯係另起犯意，並非出於單一之犯罪決意，且各次行為
    各具獨立性，故其3 次乘機性交行為犯意各別，行為互殊，
    應分論併罰。另被告係10年出生，犯本罪時（均為98年間）
    已年滿80歲，爰均依刑法第18條第3 項減輕其刑。
  (三)本院審酌被告已逾8 旬高齡身為長輩，不思呵護照料前往廟
    堂參拜之虔誠甲○，反而見甲○罹有中度智能障礙、弱女可
    欺，竟心生淫念，圖逞一己之性慾，罔顧甲○心理人格之健
    全發展及心靈感受，為本件強制猥褻之犯行、一犯再犯，對
    甲○人格發展上造成無法磨滅之傷害，心理及精神上之陰影
    及痛苦匪淺，衡酌被告對於甲○所為強制猥褻犯行3 次及其
    行為態樣，實屬不該，惟考量被告並無犯罪前科，有臺灣高
    等法院被告前案紀錄表在卷可稽（本院卷第4 頁），素行尚
    稱良好，並於犯罪後與被害人甲○達成和解並經其表明不予
    追究之意，有和解書附卷供參（本院卷第30頁證物袋內），
    犯後於本院審理時終能坦承犯行，態度尚佳，堪認有悛悔之
    意及其生活狀況與智識程度等一切情狀，爰從寬各量處有期
    徒刑1 年7 月之刑（刑法第224 條之1 之法定刑係3 年以上
    10年以下有期徒刑。依該條減輕及刑法第66條前段規定，最
    低得處有期徒刑1 年6 月），並斟酌本案犯罪情節性質相同
    及上開各情，認對被告合併定應執行刑2 年，即可達罰當其
    罪之目的，以示警懲。
  (四)另查被告未曾受有期徒刑以上刑之宣告，此有臺灣高等法院
    被告前案紀錄表在卷可稽，對被害人甲○予以猥褻，固屬不
    當，然其犯罪後，經警於98年11月29日逮獲移送檢察官，經
    向本院聲請羈押獲准，並於同日羈押在所，於同年12月23日
    聲請交保，始獲准以新台幣3 萬元具保停止羈押出所，有本
    院聲羈、偵聲卷及臺灣高等法院被告前案紀錄表在卷可稽（
    本院卷第4 頁），且年歲已80有8 ，有輕度聽障，並領有中
    華民國殘障手冊（本院偵聲卷第3 頁），身體狀況能否堪任
    牢獄生活，顯有疑慮，兼衡其已與被害人甲○達成和解，且
    甲○表明不予追究之意，業如前述，斟酌再三，認遽令其身
    陷囹圄，顯有難收預防教化之顧慮，尚非合宜，且被告於98
    年11月29日經羈押至同年12月23日始具保停押出所，堪認經
    此羈押、本案偵審程序及罪刑之宣告，量其當知所警惕，信
    無再犯之虞，本院因認對被告所處之刑，以暫不執行為適當
    ，爰依刑法第74條第1 項第1 款規定，諭知緩刑2 年，併依
    刑法第93條第1 項第1 款之規定，宣告於緩刑期內付保護管
    束，以勵自新。復斟酌被告所犯情節、業與被害人達成和解
    等情，認並無就前開對被告所宣告之緩刑附加條件之必要，
    附此敘明。
據上論斷，應依刑事訴訟法第299 條第1 項前段，刑法第224 條
之1 、第18條第3 項、第74條第1 項第1 款、第93條第1 項第1
款，判決如主文。
本案經檢察官丙○○到庭執行職務。
中    華    民    國    99    年    5    月    19    日
                  刑事第八庭  審判長法  官  王伯文
                                    法  官  謝宗翰
                                    法  官  林建鼎 
以上正本證明與原本無異。
如不服本判決應於收受本判決後10日內向本院提出上訴書狀，並
應敘述具體理由，如未敘述上訴理由者，應於上訴期間屆滿後20
日內補提理由書狀於本院（均須按他造當事人之人數附繕本）「
切勿逕送上級法院」。
中    華    民    國    99    年    5    月    24    日
                                    書記官  林怡君  
附錄本判決論罪科刑法條：
中華民國刑法第224 條（強制猥褻罪）
  對於男女以強暴、脅迫、恐嚇、催眠術或其他違反其意願之方
  法，而為猥褻之行為者，處6 月以上5 年以下有期徒刑。

中華民國刑法第224條之1
（加重強制猥褻罪）
  犯前條之罪而有第222 條第1 項各款情形之一者，處3 年以上
  10年以下有期徒刑。

中華民國刑法第222條第1 項第3 款：
（加重強制性交罪）
犯前條之罪而有下列情形之一者，處 7 年以上有期徒刑：
三、對精神、身體障礙或其他心智缺陷之人犯之者。

司法院資訊處製作；財團法人民間司法改革基金會備份。
